【裁判字號】    88,訴,592
【裁判日期】    890526
【裁判案由】    公共危險
【裁判全文】
臺灣士林地方法院刑事判決                          八十八年度訴字第五九二號
    公  訴  人  臺灣士林地方法院檢察署檢察官
    被      告  乙○○
    指定辯護人  本院公設辯護人  林龍輝
右列被告因公共危險案件，經檢察官提起公訴 (八十八年度偵字第九三三０號)，本
院判決如左：
    主  文
乙○○放火燒燬他人所有汽車之後車燈貳個及保險桿壹個，致生公共危險，處有期徒
刑柒月，並應於刑之執行完畢或赦免後，令入相當處所施以監護壹年。
打火機壹個沒收。
    事  實
一、乙○○為中度智能不足 (智力測驗四十五分) 及癲癇患者，平日反應遲滯、思緒
    中斷不連續，有斥責壓力下失神、意識解離之病史，於民國八十八年四月十九日
    凌晨四時許，乙○○因認甲○○之家人以「妓女」辱罵其家人，遭受壓力，發生
    心神解離、意識混亂，在心神耗弱的情況下，以醬油瓶加裝汽油，持至住宅人口
    稠密之台北市○○區○○路三十一巷十一號前，以報紙沾汽油，再以打火機點火
    ，引燃醬油瓶中之汽油，將醬油瓶置於停放該址前甲○○使用 (吳建德所有)車
    號ＥＤ--三二九九號自用小客車之後行李箱上，以放火燃燒汽車，該車車體旋即
    起火燃燒，致生公共危險，該車後車燈及保險桿並燒燬，後擋風玻璃及行李箱蓋
    受熱變色，惟汽車引摰未受損而失其效用，嗣經鄰居發現，以滅火器撲滅，始幸
    免延燒到在旁之建物及汽車。
二、案經臺北市政府警察局北投分局報請臺灣士林地方法院檢察署檢察官偵查起訴。
    理  由
一、被告因精神障礙無法為完全陳述，本院依法指定辯護人為其辯護，合先敘明。
二、(一)訊據被告乙○○對於右揭犯罪事實坦承不諱，核與被害人甲○○於本院證稱汽
      車遭放火燃燒情形相符，復有經縱火燃燒後之汽車照片五幀附卷可稽，另有被
      告所有供犯罪用之打火機一個扣案可證，核諸上揭相片所示，該車經燃燒後，
      後車燈及保險桿經燒燬，後擋風玻璃及行李箱蓋受熱變色，後行李箱上尚留有
      燒熔醬油瓶之殘骸，亦與證人甲○○所證情形相符，又經本院現場勘驗結果，
      該巷弄為一彎曲巷弄，兩側為二層樓住宅，住宅密度大，巷弄寬約四公尺，汽
      車停放處緊臨住宅，燃燒有迅速波及兩側住宅之虞，有本院勘驗筆錄及現場照
      片三幀可稽，足認被告所為顯已致生公共危險。
    (二)本院勘驗被告當庭反應遲滯異於常人，辯護人辯稱被告前有精神疾病行為時應
      有精神障礙之情，對於被告之責任能力，本院囑託財團法人新光吳火獅紀念醫
      院 (以下簡稱新光醫院) 鑑定結果：「病患自小有反應遲滯、智能不佳的情形
      ，小學無法畢業，僅能偶爾在家幫忙家務瑣事。病患於八十六年十一月二十四
      日因昏倒送至本院神精內科求診，八十七年五月八日又再度昏暈求診，經檢查
      後腦波圖發現有異常放電癲癇反應：：病患的智力測驗ＩＱ四十五分，屬於中
      度智能不足。病患為中度智能不足，有明顯癲癇發作病史，且有責壓力下失神
      ，意識解離等病史。」、「雖無法直接斷言病患行為時之精神狀態，但依其病
      史及事後描述舛錯零等情況推斷，可認為病患在縱火時應有智能不足及遭受壓
      力後之心神解離、意識混亂，而達到心神耗弱至喪失的程度。」，有新光醫院
      八十八年十二月二十七日新醫醫字第八四四號函及檢附之精神鑑定書一件暨
      該院八十九年四月十七日新醫醫字第二三三號函及檢附之鑑定說明一件附卷
      可稽。審諸被告行為後，就事發經過大致尚能描述，然確有精神障礙等一切情
      事，參諸上揭鑑定意見，被告行為時，雖非全無責任能力，然其應已達精神耗
      弱之程度，堪予認定。綜上，事證明確，被告犯行應堪認定。
三、核被告以汽油裝瓶後將報紙沾汽油點燃，置於汽車上以燃燒之，燒燬汽車保險桿
    等物，致生公共危險，所為係犯刑法第一百七十五條第一項之罪，又爆裂物係指
    有破壞力，可於瞬間將人及物殺傷或毀損者而言，被告上揭放火燒燬他人之物之
    方式，尚與使用爆裂物炸燬他人之物有間，併予敘明。又被告行為時有精神障礙
    之情形，已達精神弱之程，業如上揭說明，爰依刑法第十九條第二項規定減輕其
    刑。爰審酌被告因精神障礙受刺激致犯本罪、中度智能不足之智識程度、施以放
    火手段、犯罪對社會公共安全危害重大，犯罪後態度良好等一切情狀，量處如主
    文所示之刑。又被告為中度智能不足及癲癇患者，前於八十七年十二月二十七日
    甫因細故以相同方式放火燃燒他人之物，而經本院於八十八年六月十日判處有期
    徒刑一年，於八十八年八月二十六日判決確定，有臺灣高等法院檢察署刑案紀錄
    簡覆表一件及判決書一件在卷可稽，前次行為後未及四個月之久復犯本罪，被告
    於本案係因智能不足及遭受壓力後，發生心神解離、意識混亂，而達心神耗弱的
    情況下致犯本罪，參酌前鑑定報告意旨，建議被告有督導管束治療之必要，被告
    如未經適當之治療及監護，對社會治安仍有潛在之危險性一節，至為明顯，爰併
    依刑法第八十七條第二項宣示被告應於刑之執行完畢或赦免後，令入相當處所，
    施以監護一年，期依保安處分執行法第四十六條、第四十七條規定送往精神病醫
    院或其他醫療團體，予以適當之治療及監視其行動，以資矯正，俾維公安，並啟
    其新生。至扣案之打火機一個乃被告所有供犯罪之物，併依法宣告沒收。
據上論斷，應依刑事訴訟法第二百九十九條第一項前段，刑法第一百七十五條第一項
、第十九條第二項、第八十七條第二項、第三十八條第一項第二款，判決如主文。
本案經檢察官徐文豪到庭執行職務。
中      華      民      國      八十九      年      五    月  二十六    日
                                  臺灣士林地方法院刑事第二庭
                                          法  官
右正本證明與原本無異。
如不服本判決，應於判決送達後十日內，向本院提出上訴狀。
                                          書記官
中      華      民      國      八十九      年      五    月    十二    日
附錄法條
刑法第一百七十五條第一項：


司法院資訊處製作；財團法人民間司法改革基金會備份。
